【裁判字號】    99,易,85
【裁判日期】    990420
【裁判案由】    恐嚇取財等
【裁判全文】
臺灣臺南地方法院刑事判決                99年度易字第85號
公  訴  人  臺灣臺南地方法院檢察署檢察官
被      告  乙○○
上列被告因恐嚇取財等案件，經檢察官提起公訴（98年度偵字第
12422、14667號），本院判決如下：
    主  文
乙○○幫助犯恐嚇取財罪，累犯，處有期徒刑陸月，如易科罰金
，以新臺幣壹仟元折算壹日。
    事  實
一、乙○○曾於民國95年間，因傷害案件，經本院以94年度簡字
    第2464號判處有期徒刑4月確定，於95年6月5日執行完畢。
    詎其仍不知悔改，可預見一般人取得他人行動電話門號易付
    卡之行徑，常與財產犯罪之需要密切相關，且取得他人易付
    卡之目的在於掩飾犯行不易遭人追查，若他人持以犯罪亦不
    違反其幫助犯罪之本意，竟基於幫助犯罪集團向不特定人詐
    欺取財及恐嚇取財之犯意，於97年11月間某日將本人向威寶
    電信股份有限公司（下稱威寶電信公司）所申請之00000000
    00號行動電話門號交付姓名年籍不詳之成年人及其所屬之犯
    罪集團成員使用，以此方式幫助該人及其所屬之犯罪集團成
    員從事財產犯罪。嗣該犯罪集團成員取得上開帳戶後，即意
    圖為自己不法之所有，由某犯罪集團成員(一)於98年2月9日晚
    間11時許，以乙○○上開所申請之行動電話門號撥打甲○○
    之手機門號0000000000（起訴書誤載為0000000000應予更正
    ），向甲○○恫稱：「老大需要跑路，若不照指示，將對甲○○及家人不利」等語，致甲○○心生畏懼，依該集團成員
    指示，於附表所示之時間，匯款如附表所示之11筆款項至如
    附表所示之犯罪集團所提供之人頭帳戶內；(二)於98年3月11
    日利用奇摩拍賣網站，佯稱欲拍賣無敵CD-328全句翻譯電腦
    辭典，適丙○○瀏覽上開網站，因有意購買該電腦辭典，遂
    依網頁上所留之乙○○上開所申請之行動電話門號與該犯罪
    集團成員聯絡，致丙○○陷於錯誤，而依對方指示於同（11
    ）日匯款新臺幣（下同）3650元至鍾宛均（涉案人為紀淑惠
    ，所涉幫助詐欺部分另案由臺灣新竹地方法院審理中）中華
    郵政股份有限公司內湖郵局帳戶內。嗣甲○○及丙○○報警
    處理，始循線查獲上情。
二、案經桃園縣政府警察局中壢分局報告臺灣桃園地方法院檢察
    署呈請臺灣高等法院檢察署檢察長核轉臺灣臺南地方法院檢
    察署檢察官偵查起訴，及臺北市政府警察局文山第二分局報
    告臺灣新竹地方法院檢察署呈請臺灣高等法院檢察署檢察長
    核轉臺灣臺南地方法院檢察署檢察官偵查起訴。
    理  由
壹、程序方面
    被告以外之人於審判外之陳述，經當事人於審判程序同意作
    為證據，法院審酌該言詞陳述或書面陳述作成時之情況，認
    為適當者，亦得為證據，刑事訴訟法第159條之5第1項定有
    明文。查被害人甲○○及丙○○於警詢時之證述，為審判外
    之陳述而屬傳聞證據，而公訴人及被告於本院準備程序中對
    於該項警詢證述之證據能力均表示無意見，且本院審酌該項
    證據資料作成之情況，核無違法取證或其他瑕疪，且為證明
    本件犯罪事實所必要之重要關係事項，認為以之作為證據為
    適當，上開證人於審判外之陳述自得採為證據。
貳、實體方面
一、被告乙○○固坦承曾向威寶電信公司申請上揭行動電話門號
    ，並交付他人使用，惟矢口否認有何幫助詐欺及幫助恐嚇取
    財犯行，辯稱：因友人戊○○積欠電話費致不能申辦手機門
    號，遂拜託伊去申辦手機門號，伊基於朋友情誼，遂申辦上
    揭手機門號並交與友人戊○○云云。經查：
  (一)被害人甲○○於98年2月9日接獲被告乙○○所申請上揭行動
    電話門號來電，向其恫稱：「老大需要跑路，若不照指示，
    將對甲○○及家人不利」等語，致其心生畏懼而依指示為附
    表所示匯款，及被害人丙○○於98年3月11日在奇摩拍賣網
    站，誤信無敵CD-328全句翻譯電腦辭典欲拍賣，遂依網頁上
    所留之乙○○上開行動電話門號與該犯罪集團成員聯絡，而
    遭騙取3650元之事實，業據被害人甲○○及丙○○分別於警
    詢時指述綦詳（98年度偵字第16631號卷第39至41頁、98年
    度偵字第3687號卷第8、9頁），並有被告乙○○之威寶電信
    公司0000000000行動電話門號預付卡服務申請書（98年度偵
    字第3687號卷第79頁）、被告乙○○申辦威寶電信資料查詢
    單（98年度核交字第4024號卷第15頁）、丙○○日盛網路銀
    行轉帳交易紀錄網頁（98年度偵字第3687號卷第15頁）、奇
    摩拍賣購買證明網頁（98年度偵字第3687號卷第16頁）、奇
    摩電子商務交易安全部問題反應網頁（98年度偵字第3687號
    卷第17頁）、被告乙○○所申辦上揭威寶電信公司00000000
    00行動電話門號通聯調閱查詢單（98年度偵字第3687號卷第
    41、42頁）、甲○○所提出自動櫃員機轉帳交易明細表（98
    年度偵字第16631號卷第50、51頁）附卷可稽，足認被害人
    甲○○指訴接獲被告上揭行動電話門號遭恐嚇取財，及被害
    人丙○○指訴撥打被告上揭行動電話門號遭詐騙匯款，應屬
    事實，而被害人甲○○、丙○○依指示匯款後，旋即遭人提
    領等情，亦有中華郵政股份有限公司中壢郵局980610營字第
    0981100645號函檢送陳維勝00000000000000帳號開戶基本資
    料暨往來明細（98年度偵字第16631號卷第15至17頁）、中
    國信託商業銀行股份有限公司980226中信銀字第0982227120
    2585號函檢送盧銘烽000000000000號基本資料、歷史交易查
    詢單（98年度偵字第16631號卷第23至26頁）、中華郵政股
    份有限公司980330儲字第09800254 53號函檢送鐘宛均帳號
    00000000000000存簿儲金帳戶基本資料及歷史交易清單（98
    年度偵字第3687號卷第21至23頁）可憑，足證被告上開行動
    電話門號確已遭不詳姓名年籍之成年人共同用以當作恐嚇取
    財及詐欺取財之聯絡工具甚明。
  (二)被告雖辯稱：因友人戊○○積欠電話費致不能申辦手機門號
    ，遂拜託伊去申辦手機門號，伊基於朋友情誼，遂申辦上揭
    手機門號並交與友人戊○○云云，然本院依被告聲請所傳訊
    到庭之戊○○證稱：伊與被告是朋友關係，但被告沒有拿行
    動電話預付卡給伊，伊也沒有跟被告買或借行動電話預付卡
    ，且若伊需要行動電話預付卡，自己去申請就好，因為申請
    預付卡並無任何限制等語（本院卷第49頁背面），且經本院
    函詢威寶電信公司有關申辦預付卡有無限制條件乙節（本院
    卷第21頁），經該公司函覆稱：本公司所提供之預付型服務
    預付卡，並不因用戶積欠通信費用而限制申辦等語，此有該
    公司99年3月2日威（業）字第100302-01號函附卷可稽（本
    院卷第28頁），是被告辯稱因友人戊○○積欠通信費無法申
    辦預付卡，故由其代為申辦後給戊○○云云，並無可採。
  (三)又按當前申請電話門號甚為方便，但詐騙集團或不法份子為
    掩飾其詐欺取財之不法行徑，避免執法人員之追究及處罰，
    經常捨自己申請電話門號而利用他人之電話門號為工具以遂
    行詐騙，因而在客觀上可預見無故欲取得他人電話門號使用
    之行徑，常與財產犯罪有密切關連，且為確保該電話門號不
    致因申請人辦理掛失，而使即將成功之詐騙徒勞無功，通常
    均會事先取得該電話門號申請人之同意，而目前坊間詐欺集
    團經申請人同意使用電話門號之方法，大致區分為以金錢購
    買及詐騙取得，然因近來上開詐騙層出不窮，大眾傳播工具
    已有大幅報導，政府亦再三宣導民眾注意以免受騙，是除知
    識、社會經驗均低於一般平均值甚多者外，對上開情形自無
    不知之可能，電話門號被詐騙供詐欺犯罪使用之情形已大幅
    減少，則具一般正常知識、社會經驗者，如將電話門號提供
    他人使用，嗣後該電話門號被用為詐騙之工具，而無法說明
    合理之提供原因，自應認係將電話門號出賣他人使用，有為
    自己及第三人不法所有之意圖，並具縱有人持其電話門號作
    為財產犯罪之犯罪工具，亦不違其本意之不確定故意。經查
    ，被告為55年4月1日生，國中肄業，此有警詢筆錄之年籍資
    料記載附卷可稽（詳98年偵緝字第554號卷第4頁），其交付
    上揭行動電話門號之97年11月，已年滿42歲，堪認有一定豐
    沛之社會閱歷，對上開詐騙集團詐騙前先行取得電話門號之
    慣用詐騙手法應有一定之瞭解，且其就何以交付上揭行動電
    話門號供他人使用，又無法為合理之說明，反為如上之不實
    答辯，且無法解釋本人申辦之上揭門號何以遭不法集團作為
    本件之財產犯罪工具，依上經驗法則及被告所辯，應認被告
    具有幫助他人財產犯罪之不確定故意，被告犯嫌堪以認定。
二、核被告所為，係犯刑法第30條第1 項前段、第346 條第1 項
    之幫助恐嚇取財罪及同法第339 條第1 項之幫助詐欺取財罪
    。本件被告以一同時提供上開行動電話門號之行為，幫助犯
    罪集團成員分別恐嚇被害人甲○○及詐取被害人丙○○之財
    物，係屬一行為同時觸犯幫助詐欺取財及幫助恐嚇取財罪，
    為想像競合犯，應依刑法第55條規定，從一重論以情節較重
    之幫助恐嚇取財罪處斷。被告有如事實欄所載曾受有期徒刑
    之宣告及執行完畢乙節，有臺灣高等法院被告前案紀錄表1
    份在卷可參，被告於有期徒刑執行完畢後，5年內故意再犯
    本案有期徒刑以上之罪，為累犯，應依刑法第47條第1項之
    規定，加重其刑。又被告未實際參與恐嚇取財犯行，其所犯
    情節較正犯輕微，爰依刑法第30條第2項之規定，減輕其刑
    ，並依法先加後減之。爰審酌被告將自己之行動電話門號預
    付卡提供他人犯罪使用，紊亂社會正常交易秩序，並使不法
    之徒藉此輕易詐取財物，致檢警執法人員難以追查緝捕，助
    長不法集團之犯罪風氣，所造成危害自非輕微，且其犯後否
    認犯行，態度不佳等一切情狀，量處如主文所示之刑，並諭
    知易科罰金之折算標準，以資懲儆。
據上論斷，應依刑事訴訟法第299條第1項前段，刑法第30條、第
346條第1項、第339條第1項、第55條、第41條第1項前段、第47
條第1項，刑法施行法第1條之1，判決如主文。
本案經檢察官丁○○到庭執行職務。
中    華    民    國    99    年    4     月    20    日
                  刑事第六庭  審判長法  官  蔡直青
                                    法  官  吳坤芳
                                    法  官  郭瓊徽
以上正本證明與原本無異。
如不服本判決應於收受本判決後10日內向本院提出上訴書狀，並
應敘述具體理由。其未敘述上訴理由者，應於上訴期間屆滿後20
日內向本院補提理由書狀（均須按他造當事人之人數附繕本）「
切勿逕送上級法院」。
                                    書記官  曾郁芳
中    華    民    國    99    年    4     月    26    日
附錄
中華民國刑法第339條
（普通詐欺罪）
意圖為自己或第三人不法之所有，以詐術使人將本人或第三人之
物交付者，處 5 年以下有期徒刑、拘役或科或併科 1 千元以下
罰金。
以前項方法得財產上不法之利益或使第三人得之者，亦同。
前二項之未遂犯罰之。
中華民國刑法第346條
（恐嚇取財得利罪）
意圖為自己或第三人不法之所有，以恐嚇使人將本人或第三人之
物交付者，處六月以上五年以下有期徒刑，得併科一千元以下罰
金。
以前項方法得財產上不法之利益，或使第三人得之者，亦同。
前二項之未遂犯罰之。
附表
┌──┬────┬────────┬──────┬─────────┐
│編號│被害人  │被害金額匯入帳戶│日期        │金額（新台幣）    │
├──┼────┼────────┼──────┼─────────┤
│1   │甲○○  │陳維勝中華郵政股│98年2月11日 │3 萬元（郵局交易明│
│    │        │份有限公司中壢內│            │細表內係扣17元之手│
│    │        │壢郵局帳號為700-│            │續費，為2 萬9983元│
│    │        │00000000000000號│            │，實際上係匯款3 萬│
│    │        │帳戶（陳維勝所涉│            │元）              │
│    │        │幫助恐嚇取財部分│            │                  │
│    │        │另案由臺灣桃園地│            │                  │
│    │        │方法院檢察署偵辦│            │                  │
│    │        │中）            │            │                  │
├──┼────┼────────┼──────┼─────────┤
│2   │甲○○  │盧銘烽中國信託商│98年2月11日 │1萬元             │
│    │        │業銀行土城分行帳│下午6時42分 │                  │
│    │        │號為000000000000│            │                  │
│    │        │號帳戶（盧銘烽所│            │                  │
│    │        │涉幫助恐嚇取財部│            │                  │
│    │        │分另案由臺灣板橋│            │                  │
│    │        │地方法院檢察署偵│            │                  │
│    │        │辦中）          │            │                  │
├──┼────┼────────┼──────┼─────────┤
│3   │甲○○  │同編號2         │98年2月11日 │3萬元             │
│    │        │                │下午6時55分 │                  │
├──┼────┼────────┼──────┼─────────┤
│4   │甲○○  │同編號2         │98年2月11日 │3萬元             │
│    │        │                │下午6時56分 │                  │
├──┼────┼────────┼──────┼─────────┤
│5   │甲○○  │同編號2         │98年2月11日 │3萬元             │
│    │        │                │下午6時57分 │                  │
├──┼────┼────────┼──────┼─────────┤
│6   │甲○○  │同編號1         │98年2月12日 │3萬元             │
│    │        │                │上午12時25分│                  │
│    │        │                │            │                  │
├──┼────┼────────┼──────┼─────────┤
│7   │甲○○  │同編號2         │98年2月12日 │1萬元             │
│    │        │                │上午12時41分│                  │
├──┼────┼────────┼──────┼─────────┤
│8   │甲○○  │同編號2         │98年2月12日 │3萬元             │
│    │        │                │上午12時59分│                  │
├──┼────┼────────┼──────┼─────────┤
│9   │甲○○  │同編號2         │98年2月12日 │2萬9000元         │
│    │        │                │上午1時1分  │                  │
├──┼────┼────────┼──────┼─────────┤
│10  │甲○○  │同編號2         │98年2月12日 │3萬元             │
│    │        │                │上午1時2分  │                  │
├──┼────┼────────┼──────┼─────────┤
│11  │甲○○  │同編號2         │98年2月12日 │1000元            │
│    │        │                │上午1時4分  │                  │
├──┼────┴────────┴──────┼─────────┤
│總額│                                        │26萬元            │
└──┴────────────────────┴─────────┘

司法院資訊處製作；財團法人民間司法改革基金會備份。
